【裁判字號】    90,上訴,1458
【裁判日期】    901031
【裁判案由】    懲治盜匪條例
【裁判全文】
臺灣高等法院高雄分院刑事判決                    九十年度上訴字第一四五八號
    上  訴  人  臺灣屏東地方法院檢察署檢察官
    上  訴  人
    即  被  告  丙○○
    選任辯護人  曾慶雲
    被      告  乙○○
    指定辯護人  本院甲設辯護人  孫妙岑
右上訴人因被告違反懲治盜匪條例案件，不服臺灣屏東地方法院八十九年度訴字第三
一七號中華民國九十年八月十七日第一審判決（起訴案號：臺灣屏東地方法院檢察署
八十八年度偵字第七二八七號），提起上訴，本院判決如左：
      主  文
上訴駁回。
    事  實
一、丙○○因曾遭其岳父責罵而心生不滿，遂與姓名不詳，綽號為「阿南」之成年男
    子，基於意圖為自己不法所有之犯意聯絡，共同計劃強盜丙○○岳父丁○○財物
    ，於民國八十八年四月二日中午十三時三十分許，丙○○與「阿南」攜帶氨水一
    瓶及檢來之毛巾，共同至屏東縣新埤鄉○○村○○路丁○○住處內，趁丁○○獨
    自在客廳內睡午覺時，即將氨水倒在毛巾上，由其中一人將毛巾蓋住丁○○口鼻
    ，企圖讓丁○○昏厥而無法抗拒，另一人則壓住丁○○雙腳，壓制其掙扎，丁○○雖力圖掙扎但無力氣，此時丙○○見狀忽心生悔意，與該「阿南」未搜取財物
    即行離去，嗣經警循線查獲。
二、案經屏東縣警察局潮州分局報請台灣屏東地方法院檢察署檢察官偵查起訴。
    理  由
壹、被告丙○○有罪部分：
一、訊據上訴人即被告丙○○，雖坦承有趁其岳父丁○○於家中午睡時以沾氨水之毛
    巾覆蓋其岳父臉部之行為，然矢口否認有強盜財物之犯意，辯稱：伊係因遭岳父
    丁○○當眾責罵，而欲給予教訓，並無強盜之犯意，且僅係伊一人所為，並不認
    識所謂「阿南」之人；警訊時因警員打伊，才承認去搶錢云云。惟查，右開事實
    業據被告丙○○於警訊供述：我與綽號「阿男」男子共同行兇，進入後，見被害
    人在睡午覺，才將氨水倒入毛巾中，並覆蓋在被害人臉上，而男子「阿男」再進
    入幫忙，將被害人腳部控制；行兇之動機是要錢，因為本身債務多等語，互核與
    其於偵查中供述：那時因缺錢，一時想不開，想讓我岳父昏迷拿走他錢，但後來
    覺得不妥就罷手；警訊中有說一叫「阿南」之人與我前往，只知叫「阿南」，不
    知姓名、地址等語相符，而被告於檢察署偵訊中既未為任何刑求之抗辯，進而供
    認「想讓我岳父昏迷拿走他的錢」等語（見偵查卷第八頁背面）先後所言又無不
    一致之處，尚難認其警訊所言非出於自由之陳述。況被害人丁○○於偵查中證述
    ：那天我躺在客廳睡覺，感覺有人以毛巾蓋在我臉上，我聞到一股藥水臭味，且
    以手壓住我口鼻不讓我呼吸，且還有一人壓住我的腳，我有掙扎但無力量，他二
    人以為我沒有氣了就跑掉了等語，足認被告確與另一男子同往犯案。又據證人即
    事後前往處理之警員唐吉興於偵訊中證稱：在現場地上發現有一瓶標有氨水之空
    瓶，及被害人拿出毛巾，上面都是氨水味，到藥房去查，且買氨水來比對，確定
    是氨水等語，亦足證被告確係使用氨水欲迷昏被害人。綜上，被告所辯核無足採
    ，其罪證明確，犯行堪以認定。
二、核被告丙○○所為，係犯懲治盜匪條例第五條第二項、第一項第一款之盜匪罪未
    遂罪，其與綽號「阿南」之男子間，有犯意聯絡及行為分擔，為共同正犯，又被
    告著手強盜後因生悔意而出於己意中止犯行，為中止未遂，應依刑法第二十七條
    中止犯之規定減輕其刑。原審因而適用懲治盜匪條例第五條第一項第一款、第二
    項、第八條、刑法第二十八條、第二十七條等規定，並審酌被告素行、犯罪動機
    、所生損害非重及犯後已取得被害人丁○○原諒，有屏東縣潮州鎮調解委員會調
    解筆錄附偵卷可憑等一切情狀，量處被告有期徒刑二年六月，其認事用法及量刑
    均稱允妥。被告丙○○就原審此部分判決上訴，仍執陳詞，否認犯罪，核無理由
    ，應予駁回。
貳、被告乙○○無罪部分：
一、甲訴意旨另以：被告乙○○與丙○○與另一姓名不詳綽號為「阿南」之男子，共
    同意圖為自己不法所有，共同計劃強盜丙○○岳父丁○○財物，於民國八十八年
    四月二日中午十二時許，由丙○○打電話至屏東縣新埤鄉○○村○○路五十二號
    丁○○住處，告知與丁○○同住而不知情之丁○○兒子歐慶榕，稱：乙○○將會
    開車載其外出，外出時勿鎖門等語，不久，乙○○即駕駛車牌號碼ＹＷ六五二七
    號自小客車至上址將歐慶榕載出，同日十三時三十分許，丙○○與「阿南」攜帶
    氨水一瓶及毛巾，共同至上址丁○○住處內，見丁○○在客廳內睡午覺，二人即
    將氨水倒在毛巾上，由其中一人將毛巾蓋住丁○○口鼻，企圖讓丁○○昏厥而無
    法抗拒，一人則壓住丁○○雙腳，壓制其掙扎，惟因丁○○奮力掙扎而未得逞，
    二人見事敗，未取得財物即忙離去，丙○○隨即到新埤鄉新埤加油站與已在該
    處等候接應之乙○○會面，並共同離去，嗣經警循線而查獲。因認被告乙○○共
    同涉有懲治盜匪條例第五條第一項第一款、第二項之盜匪罪未遂等語。
二、按犯罪事實應依證據認定之，無證據不得推定其犯罪事實，刑事訴訟法第一百五
    十四條定有明文。訊據被告乙○○堅決否認有甲訴人所指犯行，辯稱當天係歐慶
    榕打電話約伊出去，伊就丙○○所為並不知情等語。
三、經查，甲訴人認被告乙○○共同涉有上開強盜未遂犯行，無非以共同被告丙○○
    於八十八年十二月二十三日偵查中經訊以「是否係你與乙○○計劃作案？」，被
    告丙○○供認「是的，乙○○去載丁○○之子，然後我再去他家」等語，及證人
    即被害人丁○○之子歐慶榕於八十八年十一月十六日偵訊時之證詞：「丙○○中
    午時曾打電話給我，說乙○○會來載我外出，叫我外出時不要鎖門」、「 (乙○○開車載你出去逛很久？)是的，慢慢開，繞一大圈，再到新埤加油站接我姐夫
    」、「在新埤加油站，乙○○叫我下車上所，他二人在車上談何事我不知道，
    我上完所上車，他們就將車開到潮州」等語為據。
四、惟查，據被告丙○○於八十八年十二月二十三日同日偵訊時，經訊以：「是你跟
    乙○○計劃將丁○○迷昏然後拿其財物？」時，另稱：不是，是我自己一人想的
    等語，且其後迄原審及本院審理中，被告丙○○均否認有與乙○○共謀之情事，
    是據被告丙○○所供與乙○○計劃作案之語，固可認丙○○或有事先使乙○○將
    歐慶榕載出之事實，然參以其同時表示是伊自己一人想將丁○○迷昏然後拿其財
    物等語，顯然不足以將其所謂之「與乙○○計劃作案」等語，擴大為其與乙○○
    就強盜取財之犯行有所謀議。況被告丙○○同庭經訊以「為何乙○○將丁○○之
    子載出去？」時，另稱：是他們自己約出去的等語，而證人歐慶榕於八十八年十
    一月十六日雖證稱係丙○○打電話給他說乙○○會來載他出去叫他外出時不要鎖
    門及乙○○載他在外慢慢繞一大圈等情，但是歐慶榕在八十九年二月二十二日偵
    訊中又供述：「我打電話給乙○○，叫他載我出去的」；「（你在八十八年十一
    月十六日偵訊時為何供我組夫說林員會來載我？）那時我很討厭我姐夫與我父親
    吵架，所以才亂說的」等語；於八十九年六月二十一日審理中改稱：「是我姐夫
    丙○○打給我的，然後乙○○載我出去」云云；於九十年一月八日審理中又稱：
    「是我打電話給乙○○一起去找工作的」云云；於九十年八月十日審理時亦供稱
    係自己打電話給乙○○叫乙○○來載伊等語；於本院稱：當天是伊在外面打電話
    叫乙○○來載伊去找工作，在半途遇見丙○○；丙○○沒有說會叫乙○○來載伊
    等語，其證詞前後反覆，亦非可確認乙○○由丙○○通知前往載歐慶榕外出。而
    本件復無其他事證足以證明乙○○事先知悉丙○○即將行搶之計劃而有行為之分
    擔，則被告乙○○縱然因丙○○係丁○○女婿，而聽從其言，前往載小舅歐慶榕
    外出，亦難認可以事先判定丙○○將圖謀不軌。此外復查無其他積極證據足認被
    告乙○○涉有甲訴人所指犯行，自難以共同被告及證人前後不一，相互矛盾之證
    詞而入人於罪，本罪疑惟輕之原則，應認不能證明被告犯罪。原審因而諭知被告
    乙○○無罪之判決，核無違誤。甲訴人上訴意旨仍執陳詞，認原審此部分判決不
    當，核無理由，應予駁回。
據上論結，應依刑事訴訟法第三百六十八條，判決如主文。
本案經檢察官陳新慶到庭執行職務。
中    華    民    國      九十      年      十        月  三十一  日
                              臺灣高等法院高雄分院刑事第二庭
                                  審判長法官  曾永宗
                                        法官  周賢銳
                                        法官  謝肅珍
右正本證明與原本無異。
如不服本判決，應於判決送達後十日內向本院提出上訴狀，其未述理由者並應於提
出上訴狀後十日內向本院補提理由書（應附繕本)。
                                      書記官  高惠珠
中    華    民    國      九十      年      十一      月     二   日
附錄：本判決論罪科刑法條：
懲治盜匪條例第五條第一項第一款、第二項。
有左列行為之一者，處無期徒刑或七年以上有期徒刑：
一、意圖為自己或第三人不法所有，以強暴、脅迫、藥劑、催眠術或他法，致使不能
    抗拒而取他人之物或使其交付者。
前項第一款之未遂犯罰之。
                                                                  Ｊ


司法院資訊處製作；財團法人民間司法改革基金會備份。
